【裁判字號】    91,訴,1703
【裁判日期】    920514
【裁判案由】    毒品危害防制條例
【裁判全文】
臺灣高雄地方法院刑事判決                        九十一年度訴字第一七三號
    公  訴  人  臺灣高雄地方法院檢察署檢察官
    被      告  甲○○
    指定辯護人  本院公設辯護人  丙○○
右列被告因違反毒品危害防制條例案件，經檢察官提起公訴（九十一年度偵字第九八
三七號），本院判決如左：
    主  文
甲○○連續販賣第一級毒品，處有期徒刑玖年。扣案之第一級毒品海洛因柒包（合計
淨重拾柒點壹捌公克）、殘留海洛因粉末之夾鏈袋捌只、殘留海洛因粉末之電子秤壹
個均沒收銷燬之；因販賣第一級毒品海洛因所得之財物新臺幣玖萬元，沒收之，如全
部或一部不能沒收時，以其財產抵償之；又連續販賣第二級毒品，處有期徒刑柒年貳
月，扣案之第二級毒品安非他命（驗前毛重壹佰玖拾伍公克，驗後毛重壹佰玖拾肆點
伍公克）沒收銷燬之；販賣毒品所得財物新臺幣貳萬仟元沒收，如全部或一部不能
沒收時，以其財產抵償之。應執行有期徒刑拾伍年，扣案之第一級毒品海洛因柒包（
合計淨重拾柒點壹捌公克）、第二級毒品安非他命（驗前毛重壹佰玖拾伍公克，驗後
毛重壹佰玖拾肆點伍公克）、殘留海洛因粉末之夾鏈袋捌只、殘留海洛因粉末之電子
秤壹個均沒收銷燬之；因販賣毒品所得之財物合計新臺幣壹拾壹萬仟元，沒收之，
如全部或一部不能沒收時，以其財產抵償之。
    事  實
一、甲○○其明知海洛因、安非他命分別係毒品危害防制條例第二條第二項第一款、
    第二款所定之第一、二級毒品，具成癮性、濫用性及社會危害性，均不得販賣、
    持有；詎仍基於意圖營利之概括犯意，分別自民國九十一年二月初起，在高雄縣
    仁武鄉國道十號高速公路仁武交流道旁之「小姐檳榔攤」內，以第一級毒品海洛
    因每兩（即三十七點五公克）新台幣（以下同）九萬元，第二級毒品安非他命每
    兩二萬三千元之價格，連續販賣海洛因及安非他命各三次合計安非他命一兩、海
    洛因一兩，予楊志雄施用，販賣海洛因所得九萬元，販賣安非他命所得二萬三千
    元。嗣於九十一年四月二日晚上八時三十分許，經警在高雄市○○區○○路二一
    ○巷八號前，查獲楊志雄持有海洛因及安非他命後，據楊志雄之供述循線在九十
    一年四月十九日晚上十時三十分許，在「小姐檳榔攤」所在之貨櫃屋內查獲甲○
    ○，並扣得甲○○所有預備供販賣所用之第一級毒品海洛因七包（合計淨重十七
    點一八公克）、第二級毒品安非他命（驗前毛重一百九十五公克，驗後毛重一百
    九十四點五公克）、殘留海洛因粉末之夾鏈袋八只、殘留海洛因粉末之電子秤一
    個。
二、案經高雄市政府警察局鹽埕分局報請臺灣高雄地方法院檢察署檢察官偵查起訴。
    理  由
一、訊之被告甲○○矢口否認有何販賣第一級毒品海洛因及第二級毒品安非他命楊志
    雄之犯行，辯稱：九十一年二月間因妻子陳美樺生產，小姐檳榔攤歇業，在醫院
    照顧陳美樺，扣案之海洛因及安非他命是向訴外人李明治買的，大量購買較便宜
    ，電子秤是向李明治借的云云。
二、經查：
  (一)本件證人楊志雄於九十一年四月二日晚上八時三十分許，經警在高雄市○○區○
    ○路二一○巷八號前，查獲其持有海洛因及安非他命後，楊志雄於警訊中供稱：
    我於九十一年四月二日晚上八時三十分許，在高雄市○○區○○路二一○巷八號
    前，被警察查獲身上持有海洛因及安非他命等毒品，並於同（二）日晚上八時三
    十五分許帶警員至我位於高雄市○○區○○路二一○巷二十號二樓之住處房間內
    查獲安非他命及海洛因等毒品，我是向一名綽號叫嘉和者所購得安非他命及海洛
    因等毒品，大約於九十一年二月初起分三次在高雄縣仁武鄉東西向高速公路（即
    國道十號）交流道旁一家檳榔攤前，向綽號嘉和之男子購買安非他命及海洛因等
    毒品，綽號嘉和經警員提供前科資料照片供我指認，他的真實姓名是甲○○，我
    總共向甲○○購買安非他命及海洛因三次，價錢是安非他命一兩二萬三千元，海
    洛因一兩九萬元等語明確（警卷第四、五頁）。雖證人楊志雄於本院訊問時改稱
    ：毒品是在高雄市○○路與和平路口向阿德買的，買一、二次，安非他命一次都
    買一、二萬元，海洛因買三、四萬元，在警察局訊問時因毒癮發作，警察要我趕
    快簽名云云（本院九十一年七月十七日訊問筆錄），然經本院勘驗楊志雄於警訊
    時之錄音帶，該警訊筆錄是由警員訊問，楊志雄回答，楊志雄確有陳稱安非他命
    及海洛因係向綽號「嘉和」之人買的，本來不知道他的真實姓名，經警員提示甲
    ○○之前科資料照片（警卷第十六頁）才和道是甲○○，年籍與警卷中甲○○年
    籍資料相同，且楊志雄陳述正常，並無毒癮發作或其他異狀一節，有本院九十二
    年四月十四日訊問筆錄可按，是楊志雄於本院訊問時，改稱係毒癮發作，警員要
    伊在筆錄簽名云云，與事實不符，楊志雄於本院訊問時之陳述，顯係事後迴護被
    告甲○○之詞，不足採為有利於被告之認定。
  (二)高雄市政府警察局鹽埕分局警員根據楊志雄之供述，向本院聲請核發搜索票，於
    九十一年四月十九日晚上十時三十分許，在前開被告甲○○經營「小姐檳榔攤」
    所在之貨櫃屋內查獲甲○○，並扣得甲○○所有之第一級毒品海洛因七包（合計
    淨重十七點一八公克）、第二級毒品安非他命（驗前毛重一百九十五公克，驗後
    毛重一百九十四點五公克）、殘留海洛因粉末之夾鏈袋八只、殘留海洛因粉末之
    電子秤一個，而前開扣案之疑似海洛因粉未七包，經送請法務部調查局鑑定結果
    ，均含有一級毒品海洛因成分（合計淨重十七點一八公克），有法務部調查局九
    十一年六月三日調科壹字第二二○○一三四二二號鑑定通知書一紙附審卷可稽，
    另疑似安非他命晶體、夾鏈袋八只及電子秤一個，經送請高雄醫學大學附設中和
    紀念醫院鑑定結果，晶體確係甲基安非他命（驗前毛重一九五公克，驗後毛重一
    九四點五公克），電子秤及夾鏈袋均有海洛因陽性反應，亦有高雄醫學大學附設
    中和紀念醫院九十一年七月十六日編號九一○七─一三二號、九一○七─一三四
    號、九一○七─一三三號檢驗報告各一紙在審卷，此外，復有前開第一級毒品海
    洛因七包（合計淨重十七點一八公克）、第二級毒品安非他命（驗前毛重一百九
    十五公克，驗後毛重一百九十四點五公克）、殘留海洛因粉末之夾鏈袋八只、殘
    留海洛因粉末之電子秤一個扣案可資佐證。被告甲○○經營之「小姐檳榔攤」所
    在之貨櫃屋為警查獲之安非他命多達一百九十五公克（驗前毛重），數量甚鉅，
    顯非供己施用，況查獲之夾鏈袋八只及電子秤一個，均殘留海洛因成分，該電子
    秤及夾鏈袋應係用以分裝海洛因而殘留海洛因成分，亦堪以認定。
  (三)被告甲○○雖以前揭情詞置辯，惟查，被告之妻陳美樺係於九十一年二月二十三
    日在醫院產下一子，自九十一年二月二十二日至同年月二十六日住院，有出生證
    明書及住院醫療費用收據一紙附審卷可稽，而楊志雄係證稱在九十一年二月初向
    被告甲○○購買第一、二級毒品，二月初乙○○尚未住院生產，楊志雄之證述與
    事實並無不符之處。被告甲○○於警訊時否認有施用毒品之犯行，而於檢察官偵
    訊時改稱：伊聽說安非他命、海洛因可以壯陽，買來試看看云云，而於本院審理
    時改稱當時陳美樺剛生產，如果承認施用毒品馬上被送勒戒處所觀察勒戒云云，
    被告前後所辯已不相符合，況本件被告為警查獲時，係九十一年四月十九日，距
    乙○○生產已逾五十日，所辯前後不一，亦與事實。被告於警訊中辯稱：扣案之
    毒品是於九十一年四月十九日晚上九時三十分許向李明治購買，總價錢為七萬元
    云云，而於本院審理中改稱：扣案之毒品係李明治打電動玩具輸很多錢，便宜賣
    給我，安非他命賣我四萬五千元，這些錢是以我弟弟、妹妹的信用卡去借錢云云
    ，被告本身已無金錢，尚需以弟、妹之信用卡預借現金，並須支付高額之利息，
    而以此借款大量購買毒品供己施用，顯亦悖於情理。綜上，被告前後所辯不一，
    亦與常情不符，其辯稱：扣案之毒品係供己施用云云，亦不足採取。
  (四)綜上所述，高雄市政府警察局鹽埕分局警員查獲楊志雄持有第一、二級毒品後，
    根據楊志雄之供述，持本院核發之搜索票於被告經營檳榔攤內查獲第一、二級毒
    品海洛因、安非他命等毒品，並扣得分裝用之夾鏈袋及電子秤，該夾鏈袋及電子
    秤均殘留海洛因成分，顯係用以分裝毒品之用，是被告所辯顯係卸責之詞，不足
    採信。本件事證明確，被告犯行已堪認定，應依法論科。
三、按海洛因、安非他命依其成癮性、濫用性及對社會危害性，分屬第一級、第二級
    毒品毒品，毒品危害防制條例第二條第二項第一款、第二款分別定有明文；核被
    告甲○○分別係犯毒品危害防制條例第四條第一項之販賣第一級毒品罪，及同條
    第二項之販賣第二級毒品罪。其為販賣毒品海洛因、安非他命而分別持有海洛因
    及安非他命之低度行為，分別為販賣之高度行為所吸收，均不論罪；被告先後三
    次各別販賣第一、二級毒品之犯行，均時間緊接，所犯各為構成要件相同之罪名
    ，顯均係基於概括犯意反覆為之，均應依連續犯之規定各論以一罪；所犯上開二
    罪，犯意各別、罪質各異，行為互殊，犯罪構成要件不同，應分論併罰。被告販
    賣第一級毒品之犯行，所犯者為最輕本刑無期徒刑以上之罪，然其並非販毒集團
    ，販賣毒品數少量微，獲利有限，僅屬小盤毒梟，情輕法重，如量處法定最低度
    之刑仍嫌過重，犯罪情狀顯堪憫恕，依刑法第五十九條酌減其刑。審酌被告前於
    八十六年間及九十年間分別因販賣第二級毒品，經法院判處徒刑，尚未執行完畢
    ，而於假釋中更犯罪，有臺灣高等法院被告全國前案紀錄表及臺灣高雄地方法院
    檢察署刑案資料查註紀錄表各一份在卷可稽，竟圖一己私利而出售，戕害他人身
    心，犯後猶圖卸責，態度非佳，及其犯罪所得、所生危害等一切情狀，分別量處
    如主文所示之刑，併定其應執行刑。扣案之第一級毒品海洛因七包（合計淨重十
    七點一八公克）、第二級毒品安非他命（驗前毛重一百九十五公克，驗後毛重一
    百九十四點五公克）均係毒品，而扣案之夾鏈袋八只、電子秤一個，其上均殘留
    海洛因粉末，已如前述，其上所殘留之海洛因粉未已無從分析剝離，均應視同毒
    品，應依毒品危害防制條例第十八條第一項前段沒收銷燬之。被告販賣海洛因三
    次予楊志雄得款九萬元，販賣安非他命三次予楊志雄得款二萬三千元，則應依毒
    品危害防制條例第十九條第一項規定沒收，如全部或一部不能沒收時，應以其財
    產抵償之。另送驗耗損之海洛因、安非他命，既亦已滅失，均不另為沒收之諭知
    。
據上論斷，應依刑事訴訟法第二百九十九條第一項前段，毒品危害防制條例第四條第
一項、第二項、第十八條第一項前段、第十九條第一項，刑法第十一條、五十六條、
第五十九條、第五十一條第五款，判決如主文。
本案經檢察官楊碧瑛到庭執行職務。
中      華      民      國    九十二    年五      月     十四     日
                                  臺灣高雄地方法院刑事庭
                                      法  官     涂裕洪
右正本證明與原本無異。
如不服本判決，應於判決送達後十日內，向本院提出上訴狀。
                                       書記官    賴佳慧
中    華    民    國      九十二     年      五     月      十六      日
附錄本判決論罪法條：
毒品危害防制條例第四條
製造、運輸、販賣第一級毒品者，處死刑或無期徒刑；處無期徒刑者，得併科新台幣
一千萬元以下罰金。
製造、運輸、販賣第二級毒品者，處無期徒刑或七年以上有期徒刑，得併科新台幣七
百萬元以下罰金。
製造、運輸、販賣第三級毒品者，處五年以上有期徒刑，得併科新台幣五百萬元以下
罰金。
製造、運輸、販賣專供製造或施用毒品之器具者，處一年以上七年以下有期徒刑，得
併科新台幣一百萬元以下罰金。
前四項之未遂犯罰之。


司法院資訊處製作；財團法人民間司法改革基金會備份。
